---
title: "EXERCICES"
output:
  html_document:
    css: M:/prj-depp-formation/F-Découvrir R/Feuille CSS/style_Restitution_MEN.css
    df_print: kable
    toc: yes
    toc_float:
      collapsed: yes
      smooth_scroll: no
  html_notebook:
    fig_caption: yes
    theme: paper
    toc: no
editor_options: 
  chunk_output_type: inline
---

```{r eval=FALSE, include=FALSE}
setwd(dir = "Exercices/")
unzip("Jeu de donnees.zip")
```

# Importer des données
## Exercice 1
Importer les fichiers “Communes.txt” et “Agents.csv” dans les objets Communes et Agents

```{r}
Communes = read.table(file = "Communes.txt", header = TRUE, sep = "|", quote = "\"")
head(Communes)
Agents = read.table(file = "Agents.csv", header = TRUE, sep = ";")
head(Agents)
```

## Exercice 2
Importer la table SAS “bce_uai.sas7bdat” dans l’objet nommé BCE

```{r}
require(haven)
BCE = read_sas(data_file = "bce_uai.sas7bdat")
head(BCE)
```

## Exercice 3
Importer la chaine JSON “Service.json” dans l’objet nommé Service

```{r}
require(jsonlite)
Service = fromJSON(txt = "Service.json")
```

## Exercice 4
Importer l’ensemble des onglets du fichier “Geoloc.xlsx”. Chaque onglet sera importé dans un objet au nom de l’onglet

```{r}
require(readxl)
excel_sheets(path = "Geoloc.xlsx")
Departements = read_excel(path = "Geoloc.xlsx", sheet = "Departements")
ACADEMIES = read_excel(path = "Geoloc.xlsx", sheet = "ACADEMIES")
Regions = read_excel(path = "Geoloc.xlsx", sheet = "Regions")
```
# Transformer les données
## Exercice 1

Créer, à partir de la table BCE:

* une table des établissements privés
* une table des établissements dont le nom contient “BRASSENS”

```{r}
require(tidyverse)
Prive = BCE %>% filter(SECTEUR_PUBLIC_PRIVE == "PR")
head(Prive)
Brassens = BCE %>% filter(str_detect(string = PATRONYME_UAI, pattern = "BRASSENS"))
head(Brassens)
```

## Exercice 2
Construire une table Geoloc à partir des différents onglets de “Geoloc.xlsx” et de la table Communes.

```{r}
Geoloc = 
  Communes %>% 
  inner_join(y = Departements, by = "departement_insee_3") %>% 
  inner_join(y = ACADEMIES, by = "libelle_departement") %>% 
  inner_join(y = Regions, by = "libelle_academie")
```

## Exercice 3

Dans la table Services, transformer toutes les heures en minutes.   
*On se contentera de multiplier par 60 les colonnes représentant des heures*

```{r}
Service %>% summary()
Service_minutes = 
  Service %>% 
  gather(key = Vars, value = Valeur, -Clef:-disrecru) %>% 
  mutate(Valeur = Valeur * 60) %>%
  spread(key = Vars, value = Valeur)
```

# Statistiques simples
## Exercice 1

A l’aide des fonctions graphiques de base, réaliser les graphiques suivants 

```{r}
plot(x = Service$h_faites, y = Service$h_horens)
hist(Agents$age)
Agents %>%
  select(Clef, acad, age) %>%
  spread(key = acad, value = age) %>%
  select(-Clef) %>%
  boxplot()
```

# Exercice 2
Réaliser un tableau croisé, donnant la proportion d’établissements publics et privés par académie.

```{r}
BCE_Geoloc = left_join(x = BCE,
                       y = Geoloc,
                       by = c("COMMUNE" = "commune"))
Table =
  table(BCE_Geoloc$libelle_academie,
        BCE_Geoloc$SECTEUR_PUBLIC_PRIVE) %>%
  prop.table(1)
Table * 100
```

```{r paged.print=TRUE}
require(scales)
BCE_Geoloc %>% 
  group_by(libelle_academie, SECTEUR_PUBLIC_PRIVE) %>% 
  summarise(N = n_distinct(NUMERO_UAI)) %>% 
  group_by(libelle_academie) %>% 
  mutate(N = percent(N/sum(N))) %>% 
  spread(key = SECTEUR_PUBLIC_PRIVE, value = N) 
```

# ggplot2

```{r}
BCE_Geoloc %>%
  filter(!is.na(libelle_academie)) %>%
  ggplot(mapping = aes(x = libelle_academie, fill = SECTEUR_PUBLIC_PRIVE)) +
  geom_bar(stat = "count", position = "fill") +
  scale_fill_discrete(name = "Statut") +
  ggtitle(label = "Répartition du public et du privé par académie") +
  xlab("Académie") +
  ylab("Fréquence") +
  theme(axis.text.x = element_text(angle = 90))
  
Service %>%
  ggplot(mapping = aes(x = modalite, y = heurens)) +
  geom_boxplot() +
  coord_flip() +
  ggtitle(label = "Répartition des heures enseignées par modalité") +
  xlab("Heures enseignées") +
  ylab("Modalité")
  
Service %>%
  ggplot(mapping = aes(x = heurens, y = serv_th, colour = modalite)) +
  geom_point() +
  geom_abline() +
  ggtitle(label = "Heures réalisées au regard du service théorique") +
  xlab("Heures réalisées") +
  ylab("Service théorique") +
  scale_y_continuous(limits = c(0, 35))
```

